臺灣臺北地方法院民事判決　　　　　　　　　　　　九十年度重訴字第三一五五號
　　原　　　告　　華僑商業銀行股份有限公司
　　法定代理人　　戊○
　　訴訟代理人　　乙○○
　　兼法定代理人　己○○
　　被　　　告　　甲○○
　　　　　　　　　辛○○
　　　　　　　　　庚○○○
　　法定代理人　　壬○○
　　被　　　告　　丁○○
　　法定代理人　　丙○○
右當事人間請求清償借款事件，本院判決如左：
    主    文
被告聯鏵貿易有限公司、己○○、甲○○、辛○○、庚○○○應連帶給付原告新台幣
壹仟柒佰拾玖萬玖仟陸佰元、美金貳拾陸萬壹仟玖佰壹拾柒元壹角玖分，及各如附
表一、附表二所示之利息暨違約金。
被告聯鏵貿易有限公司、被告蒂盟貿易有限公司應連帶給付原告新台幣貳佰壹拾捌萬
陸仟玖佰陸拾陸元及如附表三所示之利息。
被告聯鏵貿易有限公司、被告丁○○應連帶給付原告新台幣玖拾柒萬玖仟元及如附表
三所示之利息。
被告聯鏵貿易有限公司、被告乙舜企業有限公司應連帶給付原告新台幣捌拾柒萬陸仟
元及如附表三所示之利息。
本判決第一項中若有一被告各於右開第一項應給付之金額範圍內已履行給付時，本判
決第二、三、四項之被告即免給付之義務。
訴訟費用由被告聯鏵貿易有限公司、被告蒂盟貿易有限公司連帶負擔百分之十，被告
聯鏵貿易有限公司、被告丁○○連帶負擔百分之五，被告聯鏵貿易有限公司、被告乙
舜企業有限公司連帶負擔百分之五，餘由被告聯鏵貿易有限公司、己○○、甲○○、
辛○○、庚○○○連帶負擔。
本判決第二、三、四項得假執行。
    事    實
甲、原告方面：
　一、聲明：如主文第一、二、三、四、五項所示。
  二、陳述：被告聯鏵貿易有限公司（以下簡稱「聯鏵公司」）邀被告己○○、甲○○、辛○○、庚○○○為連帶保證人，於民國八十七年五月七日，與原告簽訂
      保證書，就聯鏵公司對原告（包括總行及所屬各分支機構）現在（包括過去所
      負仍未清償者）及將來所負之借款、票款、透支、墊款、保證、及其他一切債
      務，以本金新台幣（以下未冠幣別者同）捌仟萬元（或等值）為限額，及其利
      息、遲延利息、違約金、損害賠償及有關上開債務所需之一切費用等負連帶清
      償之責。嗣聯鏵公司自八十九年八月十四日起，陸續向原告申貸各筆借款，計
      達壹仟柒佰伍拾萬貳仟陸佰元及美金拾伍萬伍仟肆佰柒拾陸元，其各筆借
      款之本金、起迄日、約定利息、違約金等，分別如附表一、二所示。詎屆清償
      期後，聯鏵公司僅清償部分本金及利息，其餘分別如附表一、二所示本利迄未
      清償。又聯鏵公司為清償上開借款，背書轉讓分別由被告蒂盟貿易有限公司（
      以下簡稱「蒂盟公司」）、丁○○、乙舜企業有限公司（以下簡稱「乙舜公司
      」）所簽發如附表三所示之支票七紙，經原告提示亦均遭退票。為此基於消費
      借貸、連帶保證契約、票款給付請求權之法律關係，提起本件訴訟。
　三、證據：提出借據、放款部份本金利息收回明表、授信撥貸登錄單（代傳票）、
　　　保證書、開發信用狀暨融資契約、開發信用狀申請書、進口單據通知書、如附
　　　表三所示之支票及退票理由單、公司變更登記表、戶籍謄本等件為證。
乙、被告方面：
  一、被告聯鏵公司、己○○、甲○○、辛○○、庚○○○、蒂盟公司、丁○○均未
      於言詞辯論期日到場，亦皆未提出書狀，作何聲明或陳述。
  二、被告乙舜公司部分：其於言詞辯論其日未到場，據其以前提出之書狀，其聲明
      及陳述如下：
　　（一）聲明：駁回原告之訴。
　　（二）陳述：如附表三所示編號七之支票非由乙舜公司直接交付原告，乙舜公司
          是直接將上開支票交付予訴外人己○○，而己○○係以詐騙手法取得上開
          支票，乙舜公司並無給付票款義務。
    理    由
一、按「對於私法人或其他得為訴訟當事人之團體之訴訟，由其主事務所或主營業所
    所在地之法院管轄。」、「因契約涉訟者，如經當事人定有債務履行地，得由該
    履行地之法院管轄。」、「本於票據有所請求而涉訟者，得由票據付款地之法院
    管轄。」、「當事人得以合意定第一審管轄法院。但以關於由一定法律關係而生
    之訴訟為限。」，同法第二條第二項、第十二條、第十三條、第二十四條第一項
    亦有明文。且按「共同訴訟之被告數人，其住所不在一法院管轄區域內者，各該
    住所在地之法院俱有管轄權。」，同法第二十條前段亦定有明文。經查，本件共
    同被告蒂盟公司營業所所在地係設台北市中山區○○○路五二０號二樓，此有其
    公司變更登記表附卷可稽，且依共同被告聯鏵公司、己○○、甲○○、辛○○、
    庚○○○分別與原告簽定之約定書第九條「本約定書有關一切債務均以貴行總行
    所在地（即台北市○○區○○路八號）為履行地。」、開發信用狀暨融資契約第
    二十二條「‧‧‧，關於本契約有涉訟時，概以臺灣臺北地方法院為管轄法院。
    」、保證書第四條「因本保證契約所生之一切爭議，雙方合意定貴行總行所在地
    之地方法院為第一審管轄法院。」之約定（此亦有約定書、開發信用狀暨融資契
    約、保證書等件在卷足憑），及共同被告蒂盟公司所簽發之系爭支票付款地均為
    台北市○○○路○段九二號（有卷附如附表三編號一、二、三、四所示之支票四
    紙為據），本院自有管轄權，合先敘明。
二、被告均經合法通知，未於言詞辯論期日到場，核皆無民事訴訟法第三百八十六條
    所列各款情形，應依原告之聲請，由其一造辯論而為判決，併予敘明。
三、原告主張被告聯鏵公司邀被告己○○、甲○○、辛○○、庚○○○為連帶保證人
    ，於八十七年五月七日，與原告簽訂保證書，就聯鏵公司對原告（包括總行及所
    屬各分支機構）現在（包括過去所負仍未清償者）及將來所負之借款、票款、透
    支、墊款、保證、及其他一切債務，以本金捌仟萬元（或等值）為限額，及其利
    息、遲延利息、違約金、損害賠償及有關上開債務所需之一切費用等負連帶清償
    之責。嗣聯鏵公司自八十九年八月十四日起，陸續向原告申貸各筆借款，計達壹
    仟柒佰伍拾萬貳仟陸佰元及美金拾伍萬伍仟肆佰柒拾陸元，其各筆借款之本
    金、起迄日、約定利息、違約金等，分別如附表一、二所示。詎屆清償期後，聯
    鏵公司僅清償部分本金及利息，其餘分別如附表一、二所示本利迄未清償。又聯
    鏵公司為清償上開借款，背書轉讓分別由被告蒂盟公司、丁○○、乙舜公司所簽
    發如附表三所示之支票七紙，經原告提示亦均遭退票。為此基於消費借貸、連帶
    保證契約、票款給付請求權之法律關係，請求判決如主文第一、二、三、四、五
    項所示等語。被告乙舜公司則以：如附表三所示編號七之支票非由乙舜公司直接
    交付原告，乙舜公司是直接將上開支票交付予訴外人己○○，而且己○○係以詐
    騙手法取得上開支票，乙舜公司並無給付票款義務等詞，資為抗辯。
四、經查：原告主張之上述事實，已據其提出借據、放款部份本金利息收回明表、授
    信撥貸登錄單（代傳票）、保證書、開發信用狀暨融資契約、開發信用狀申請書
    、進口單據通知書、如附表三所示之支票及退票理由單等件為證，核屬相符，而
    被告丁○○受合法通知，未於言詞辯論期日到場，亦未提出書狀爭執，依民事訴
    訟法第二百八十條第三項準用第一項規定，視同自認，是原告主張之事實，自堪
    信為真實。被告乙舜公司雖辯稱：如附表三所示編號七之支票非由乙舜公司直接
    交付原告，乙舜公司是直接將上開支票交付予己○○，而己○○係以詐騙手法取
    得上開支票，乙舜公司並無給付票款義務云云，惟按「在票據上簽名者，依票上
    所載文義負責。二人以上共同簽名時，應連帶負責。」、「票據債務人不得以自
    己與發票人或執票人之前手間所存抗辯之事由對抗執票人。」、「發票人應照支
    票文義擔保支票之支付。」，票據法第五條、第十三條前段、第一百二十六條分
    別定有明文。復按同法第一百四十四條準用同法第三十七條第一項前段「執票人
    應以背書之連續，證明其權利。」，同法第一百三十一條第一項前段亦明定「執
    票人於第一百三十條所定提示期限內，為付款之提示而被拒絕時，對於前手得行
    使追索權。」，是支票執票人於行使或保全支票上權利之行為，而不獲付款時，
    對於支票發票人自得行使追索權。經查，原告所執如附表三所示編號七之支票確
    係背書連續，且亦遵期提示而不獲付款，此有原告提出如附表三所示編號七之支
    票及退票理由單足憑，而乙舜公司亦自認如附表三所示編號七之支票係其所簽發
    ，揆諸首揭說明，縱乙舜公司所陳其是直接將上開支票交付予己○○，而己○○
    係以詐騙手法取得上開支票屬實，然為票據債務人之乙舜公司亦不得以自己與執
    票人（即原告）之前手間所存抗辯之事由對抗執票人。是原告自得依票據法第一
    百四十四條準用同法第九十六條第一項「發票人承兌人背書人及其他票據債務人
    ，對於執票人連帶負責。」規定，請求發票人乙舜公司與背書人即被告聯鏵公司
    連帶清償如附表三所示編號七支票之票載金額捌拾柒萬陸仟元，及依同法第一百
    三十三條「執票人向支票債務人行使追索權時，得請求自為付款提示日起之利息
    ，如無約定利率者，依年利六釐計算。」規定之法定遲延利息。綜上，乙舜公司
    抗辯其並無給付如附表三所示編號七之支票票款義務云云，不足採信。
五、綜上所述，原告依消費借貸、連帶保證契約之法律關係，請求判決如主文第一項
    所示，為有理由，應予准許。原告另依票款給付請求權之法律關係，請求（一）
    如附表三編號一、二、三、四所示支票之發票人蒂盟公司與背書人聯鏵公司連帶
    給付原告貳佰壹拾捌萬陸仟玖佰陸元，及票據法第一百三十三條之法定遲延利息
    ，（二）如附表三編號五、六所示支票之發票人丁○○與背書人聯鏵公司連帶給
    付原告玖拾柒萬玖仟元，及票據法第一百三十三條之法定遲延利息，（三）如附
    表三編號七所示支票之發票人乙舜公司與背書人聯鏵公司連帶給付原告捌拾柒萬
    陸仟元，及票據法第一百三十三條之法定遲延利息，均有理由，亦應准許。又原
    告基於消費借貸及連帶保證契約之法律關係，請求被告聯鏵公司、己○○、甲○○、辛○○、庚○○○應連帶給付原告壹仟柒佰拾玖萬玖仟陸佰元、美金貳拾
    陸萬壹仟玖佰壹拾柒元壹角玖分，及各如附表一、二所示之利息暨違約金，與原
    告基於票款請求權之法律關係，請求被告聯鏵公司應依序與被告蒂盟公司連帶給
    付原告貳佰壹拾捌萬陸仟玖佰陸拾陸元及如附表三所示之利息、被告丁○○連帶
    給付原告玖拾柒萬玖仟元及如附表三所示之利息、被告乙舜公司連帶給付原告捌
    拾柒萬陸仟元及如附表三所示之利息之間，係基於不真正連帶關係而為本件請求
    ，是本判決第一項中若有一被告各於渠等應給付之金額範圍內已履行給付時，本
    判決第二、三、四項之被告即免給付之義務。從而，原告請求判決如主文第五項
    所示，亦有理由，應予准許。
六、本判決主文第二、三、四項部分，係命被告清償票據上債務之判決，爰依民事訴
    訟法第三百八十九條第一項第四款規定，應依職權宣告假執行。
七、結論：本件原告之訴為有理由，依民事訴訟法第三百八十五條第一項前段、第八
    十五條第一項但書、第八十五條第二項、第三百八十九條第一項第四款，判決如
    主文。
中　　　華　　　民　　　國　　九十一　　年　　　四　　　月　　　十二　　日
                                        臺灣臺北地方法院民事第三庭
                                            審判長　法  官　楊絮雲
                                                    法　官  吳青蓉
                                                    法　官  郭姿君
右正本證明與原本無異
如對本判決上訴，須於判決送達後廿日內向本院提出上訴狀
中　　　華　　　民　　　國　　九十一　　年　　　四　　　月　　　十二　　日
                                                法院書記官  高菁菁
